【裁判字號】    96,易,1587
【裁判日期】    970513
【裁判案由】    詐欺
【裁判全文】
臺灣臺南地方法院刑事判決              96年度易字第1587號
公  訴  人  臺灣臺南地方法院檢察署檢察官
被      告  天○○
選任辯護人  許世烜律師
上列被告因詐欺案件，經檢察官提起公訴（96年度偵字第8080、
8081、8080、8083號、96年度駁偵字第1號），被告於準備程序
就被訴事實為有罪陳述，本院合議庭裁定由受命法官獨任進行簡
式審判程序，判決如下：
    主  文
天○○連續意圖為自己不法之所有，以詐術使人將本人之物交付
，處有期徒刑陸月，減為有期徒刑參月，如易科罰金，均以銀元
參佰元即新台幣玖佰元折算壹日。
    事實及理由
一、犯罪事實：天○○自民國（下同）92年10月間起，招募民間
    互助會，會期自92年10月起，至96年2月止，每會新臺幣（
    下同）1萬元，會員計40名（加計會首則為41名），採外加
    固定利息2千元（死會要繳1萬2千元會款，活會繳1萬元），
    每月繳款1次，屆期由欲標會者相互協商，無法協商或無人
    要標會時，則抽籤決定得標者，因會員大都不標會，天○○
    竟基於意圖為自己不法所有之概括犯意，連續自93年8月5日
    起，至94年4月5日止，明知無人要標會，故不告知活會會員
    ，亦未抽籤決定得標者，而仍向活會會員收取會款，以此方
    式詐得會款，前後計詐得9次會款合計達387萬元（起訴書誤
    載為390餘萬元），嗣因會員地○○（已另案為不起訴處分
    ）經手之會員（包括地○○本身）計21名均為活會，經會員
    發覺上情，天○○已無法續予詐標，乃於95年5月5日向會員
    止會（即第20會），止會時會員地○○2會（即會單所載之
    阿子、枝仔）、庚○○、辛○○、丁○○、癸○○○（即阿
    美）、子○○（2會）、戊○○（3會）、甲○○（即即會單
    所載之王怡文）、乙○○（2會）、丙○○、己○○、亥○
    ○、酉○○、辰○○、申○○○、戌○○、丑○○、玄○○
    、午○○、卯○○、壬○○、黃○○、未○○、巳○○、宇
    ○○、Ａ○○等計31會均為活會，始知受騙。案經辰○○、
    戊○○、子○○、酉○○、丁○○等人訴請台灣台南地方法
    院檢察署檢察官偵查起訴。
二、本件係經被告天○○於準備程序為有罪之表示，而經本院合
    議庭裁定由受命法官獨任以簡式審判程序加以審理，依刑事
    訴訟法第273條之2、第159條第2項之規定，不適用傳聞法則
    有關限制證據能力之相關規定；並得依同法第310條之2準用
    第454條之規定製作略式判決書（僅記載「證據名稱」），
    合先敘明。
三、證據名稱：
(一)、被告天○○之自白。
(二)、證人地○○（即被告之妹）之證述。
(三)、證人王呂淑美、辰○○、酉○○、申○○○、子○○、丁○
    ○、甲○○、乙○○、戊○○、寅○○、玄○○、劉招治之
    證述。
(四)、會員己○○、王呂淑美、丙○○、丑○○、庚○○（2會）
    、地○○、辛○○等人與被告之調解筆錄各1份。
(五)、會員名單及收款明細1份。
(六)、台灣高等法院被告前案紀錄表1份。
四、新舊法比較：按被告行為後，刑法及刑法施行法業於94年2
    月2日經總統以華總一義字第０九四０００一四九０一號令
    修正公布，並於95年7月1日施行（下稱新刑法，修正前刑法
    下稱舊刑法），參酌最高法院95年5月23日刑事庭第八次會
    議決議，新刑法第2條第1項之規定，係規範行為後法律變更
    所生新舊法律比較適用之準據法，於新刑法施行後，應適用
    新刑法第2條第1項之規定，為「從舊從輕」之比較。茲將本
    件涉及新舊法比較之部分論述如下：
(一)、本件被告所犯9次詐欺犯行，經本院審理結果，認為均係構
    成刑法第339條第1項之詐欺取財罪。雖95年7月1日修正施行
    之刑法，已刪除第56條連續犯之規定，但本件被告所犯本罪
    之時間在刑法修正施行前，而當時連續詐欺取財罪，係以就
    詐欺取財罪加重其本刑至二分之一，亦即最高本刑為7年6月
    ，而刑法修正後，因連續犯已經刪除，應將所犯詐欺取財罪
    分論併罰，合併計算其法定最高本刑顯較原連續詐欺取財罪
    之法定刑為重，依刑法第2條第1項之規定比較結果，應適用
    較輕之修正前刑法而論以連續詐欺取財罪。
(二)、另被告行為後，刑法第41條第1項前段易科罰金之規定業已
    修正變更，新法規定：「犯最重本刑為五年以下有期徒刑以
    下之刑之罪，而受六個月以下有期徒刑或拘役之宣告者，得
    以新臺幣一千元、二千元或三千元折算一日，易科罰金。」
    但依據舊法及修正前罰金罰鍰提高標準條例第2條前段（現
    已刪除）規定，被告行為時易科罰金折算標準，應以銀元一
    百元以上，三百元以下折算一日，經折算為新臺幣後，應以
    新臺幣三百元以上，九百元以下折算為一日。比較修正前後
    之易科罰金折算標準，當以修正前之規定，較有利於被告，
    依刑法第2條第1項規定，自應適用修正前刑法第41條第1項
    前段，定其易科罰金之折算標準。
五、論罪：核被告所為，係犯刑法第339條第1項之詐欺取財罪。
    被告先後9次詐欺取財犯行，時間密接、觸犯犯罪構成要件
    相同之罪名，顯係基於概括犯意為之，於比較新舊法後，應
    依修正前刑法第56條連續犯規定，僅論以一罪，並加重其刑
    。本院審酌被告犯罪動機、手段、犯罪所得、犯罪後坦承不
    諱之態度，及已與部分被害人成立民事調解，清償部份款項
    等一切情狀，量處如主文所示之刑，並於新舊法比較後，依
    修正前刑法第41條之規定諭知易科罰金之折算標準，以資懲
    儆。另本件被告犯罪行為之時間，係在96年4月24日以前，
    所犯罪名宣告刑在有期徒刑1年6月以下，合於中華民國九十
    六年罪犯減刑條例第2條第1項第3款之規定，應減其宣告刑
    二分之一，並諭知易科罰金之折算標準（依修正前刑法第41
    條規定）。
據上論斷，應依刑事訴訟法第299條第1項前段、刑法56條、第
339條第1項、修正施行前第41條第1項前段，罰金罰鍰提高標準
條例第1條前段、第2條，中華民國九十六年罪犯減刑條例第2條
第1項第3款、第7條，判決如主文。
本案經檢察官宙○○到庭執行職務。
中    華    民    國    97    年    5     月    13    日
                  刑事第七庭    法  官  高如宜
以上正本證明與原本無異。
如不服本判決應於收受本判決後10日內向本院提出上訴書狀，並
應敘述具體理由。如未敘述上訴理由者，應於上訴期間屆滿後20
日內向本院補提理由書狀（均須按他造當事人之人數附繕本）「
切勿逕送上級法院」。
                                書記官  陳姿利
中    華    民    國    97    年    5     月    16    日
附錄本案論罪法條全文
中華民國刑法第339條第1項
意圖為自己或第三人不法之所有，以詐術使人將本人或第三人之
物交付者，處5年以下有期徒刑、拘役或科或併科1千元以下罰金
。


司法院資訊處製作；財團法人民間司法改革基金會備份。
